【裁判字號】    98,易緝,194
【裁判日期】    981026
【裁判案由】    詐欺
【裁判全文】
臺灣臺北地方法院刑事判決             98年度易緝字第194號
公  訴  人  臺灣臺北地方法院檢察署檢察官
被      告  甲○○
                    （另案在臺灣臺北監獄執行中）
上列被告因詐欺案件，經檢察官提起公訴（九十六年度偵字第二
五三七四號），被告於準備程序中先就被訴事實為有罪之陳述，
經本院告以簡式審判之旨，並聽取當事人之意見後，本院合議庭
裁定行簡式審判程序，判決如下：
    主  文
甲○○意圖為自己不法之所有，以詐術使人將本人之物交付，處
有期徒刑壹年陸月，減為有期徒刑玖月；又意圖為自己不法之所
有，以詐術使人將本人之物交付，處有期徒刑壹年陸月，減為有
期徒刑玖月；又意圖為自己不法之所有，以詐術使人將本人之物
交付，處有期徒刑壹年貳月，減為有期徒刑柒月。應執行有期徒
刑貳年。
    事  實
一、甲○○明知其僅有國中學歷，並無經營醫院之專才，亦無資
    力可投標經營醫院，竟意圖為自己不法之所有，於民國九十
    五年一月間，向不知情之楊騏華醫師（業經臺灣高等法院以
    九十八年度上易字第一○六三號判決無罪確定）表示其將籌
    組醫院經營團隊，標下拍賣中之屏東潮州大順醫院，並聘請
    楊騏華擔任院長，要求楊騏華協助尋找金主，而透過楊騏華
    介紹於同年三月間認識丙○○後，即以上詞告知丙○○，並
    表示倘其願投資將可成為醫院股東，日後將獲利豐厚，且可
    開立支票、本票作為丙○○繳付股款之擔保云云，以此方式
    接續於附表一所示之時間向丙○○施用詐術，致丙○○陷於
    錯誤，以為有利可圖，而同意投資，並於附表一所示之時間
    ，交付如附表一所示之款項予甲○○。
二、甲○○另意圖為自己不法之所有，於九十五年五月間，以籌
    備醫院需要籌備處為由，遊說丙○○以其名義購買位於高雄
    市○○區○○街一七五號五樓之房屋以供籌備處使用，致丙○○陷於錯誤，而購買上址房屋，並以該屋向新竹國際商業
    銀行（已於九十六年六月三十日受讓英商渣打銀行股份有限
    公司在臺全部營業及資產，並更名為渣打國際商業銀行股份
    有限公司）分別貸款新臺幣（下同）五百六十七萬元、九十
    萬元，合計六百五十七萬元，並於銀行核貸後，將上揭款項
    全數交由甲○○，由甲○○花用殆盡。
三、甲○○於九十五年七月間，因故結識乙○○後，又意圖為自
    己不法之所有，以投資伊標下屏東潮州大順醫院，成為股東
    ，日後將獲利豐厚云云，並於九十五年八月二十日十五時許
    ，邀楊騏華共同前往址設臺北市○○區○○路一六八號之六
    福客棧一樓大廳與乙○○見面，由楊騏華當場開立二張面額
    新臺幣（下同）五十萬元之支票作為乙○○交付股款之擔保
    ，以此方式接續於附表二所示之時間，向乙○○施用詐術，
    致乙○○陷於錯誤，以為有利可圖，而於附表二所示之時間
    ，交付如附表二所示之款項予甲○○。嗣因甲○○避不見面
    ，乙○○、丙○○發覺有異，偕同楊騏華向行政院衛生署查
    詢甲○○成立財團法人醫療團隊之進度，經承辦人員告知已
    無從聯繫甲○○補件，始知受騙。
四、案經乙○○訴由臺北市政府警察局中正第一分局報告臺灣臺
    北地方法院檢察署檢察官偵查起訴。
    理  由
一、證據之認定：
  (一)上開事實一、二、三之部分，業據證人即告訴人乙○○、證
    人即被害人丙○○指訴綦詳（證人乙○○部分，偵卷第四頁
    至第六頁、第十二頁、第十六頁、第十七頁、第三六頁至第
    三八頁，本院九十七年度易字第二七七六號卷第二二○頁至
    第二二六頁參照；證人丙○○部分，偵卷第一三七頁至第一
    四二頁，本院九十七年度易字第二七七六號卷第二二六頁至
    第二三○參照），核與證人莊順成、林永青、林曉清、莊奇
    勳、莊勝安之證述大致相符（證人莊順成部分，偵卷第二○
    四頁至第二○七頁，本院九十七年度易字第二七七六號卷第
    一五○頁至第一五五頁參照；證人林永青部分，偵卷第二○
    四頁至第二○七頁參照；證人林曉清部分，偵卷第二○四頁
    至第二○七頁參照；證人莊奇勳部分，偵卷第一三七頁至第
    一四二頁參照；證人莊勝安部分，偵卷第一三七頁至第一四
    二頁參照），並有共同被告楊騏華之供述附卷可稽（偵卷第
    七頁至第九頁、第八三頁至第八五頁參照），及財團法人長
    泰醫院第二屆董事會董事名冊、董監事印鑑表、董事會籌備
    會會議紀錄、渣打國際商業銀行股份有限公司九十七年十一
    月十三日渣打商銀ＣＢ－ＯＰＳ字第○九七○一四七七號函
    檢送貸款資料及借據一份、楊騏華簽發之支票及退票理由單
    影本二紙、甲○○開立之本票影本十三紙及支票影本六紙、
    乙○○匯款之匯款單影本六紙及開立之支票影本一紙、乙○○存摺影本一份、丙○○匯款之匯款單影本二紙等件在卷可
    佐（偵卷第十頁、第二十頁至第二三頁、第四十頁、第五三
    頁至第五六頁、第八六頁至第八九頁、第九九頁、第一○○
    頁、第一○四頁至第一一一頁、第一七二頁至第一八四頁、
    第一九二頁至第一九八頁，本院九十七年度易字第二七七六
    號卷第九八頁至第一○六頁參照），且被告亦對上開事實一
    、二、三之部分於本院九十八年十月五日行準備程序及審理
    時均供承不諱（本院當日準備程序及審判筆錄參照），是依
    上揭補強證據已足資擔保被告於本院審理中所為之上開任意
    性自白具有相當程度之真實性，而得確信被告上述自白之犯
    罪事實確屬真實，從而依刑事訴訟法第一百五十六條第一項
    及同條第二項規定，自得依被告上述自白及該補強證據認定
    被告確有為上述詐欺取財之犯行，本件事證明確，被告犯行
    堪以認定。
二、論罪科刑之法律適用：
  (一)新舊法比較：
  1.查被告為事實二之行為後，刑法業於九十四年二月二日修正
    公布，九十五年七月一日起施行。按行為後法律有變更者，
    適用行為時之法律，但行為後之法律有利於行為人者，適用
    最有利於行為人之法律，刑法第二條第一項定有明文。茲本
    條係規範行為後法律變更所生新舊法律比較適用之準據法，
    本身尚無新舊法比較之問題，於新法施行後，應一律適用新
    法第二條第一項之規定，為「從舊從輕」之比較。而本次法
    律變更，比較時應就罪刑有關之共犯、未遂犯、想像競合犯
    、牽連犯、連續犯、結合犯，以及累犯加重、自首減輕暨其
    他法定加減原因（如身分加減）與加減例等一切情形，綜其
    全部罪刑之結果而為比較（最高法院九十五年五月二十三日
    九十五年度第八次刑事庭會議決議參照）。經查，刑法第三
    百三十九條第一項詐欺取財罪之規定雖未修正，惟其法定刑
    除有期徒刑外，尚有罰金刑，而修正後之刑法第三十三條第
    五款既已將罰金刑之最低額由銀元一元即新臺幣三元，提高
    為新臺幣一千元，比較新、舊法結果，自以被告行為時即修
    正前之刑法第三十三條第五款規定較有利於被告。
  2.又被告為事實二之行為後，刑法施行法業於九十五年六月十
    四日增訂公布第一條之一，其中第一項規定：「中華民國九
    十四年一月七日刑法修正施行後，刑法分則編所定罰金之貨
    幣單位為新臺幣」，第二項前段明定：「九十四年一月七日
    刑法修正時，刑法分則編未修正之條文定有罰金者，自九十
    四年一月七日刑法修正施行後，就其所定數額提高為三十倍
    」，惟依被告行為時之法律即罰金罰鍰提高標準條例第一條
    前段，業將刑法分則各罪法定刑所定罰金數額提高十倍，再
    由銀元換算為新臺幣之結果，刑法第三百三十六條第二項法
    定刑所定罰金最高數額，與修正後之法律規定仍屬一致，並
    無不同，對被告而言尚無有利或不利之情形，揆諸前揭說明
    ，自不生新舊法比較之問題，應依一般法律適用原則，適用
    裁判時法即刑法施行法第一條之一第一項、第二項前段之規
    定，而不再適用罰金罰鍰提高標準條例第一條前段（臺灣高
    等法院及其所屬法院九十五年十二月刑事法律座談會討論結
    論參照）。
  (二)核被告甲○○所為，均係犯刑法第三百三十九條第一項之詐
    欺取財罪。被告就事實一及事實三之部分，利用不知情之楊
    騏華犯罪，為間接正犯。
  (三)被告就事實一及事實三之行為，各係基於單一詐欺取財之決
    意，以相同之說詞及手段重複詐騙同一被害人，其行為在時
    間及空間上均具有密切之關連性，無非係欲達同一目的之接
    續動作，均係本於單一犯意接續進行，均應為接續犯而屬單
    純一罪。又其所犯上開三罪間，犯意各別，行為互異，應予
    分論併罰。
  (四)公訴意旨雖認被告構成修正前刑法第五十六條之連續犯，惟
    查，被告就事實一及事實三之行為，均應分別論以接續犯之
    單純一罪，已如上述，且被告就事實一及事實三之行為終了
    時點，均係於九十五年七月一日以後，已無修正前刑法連續
    犯之適用，自難與其所為事實二之詐欺取財行為，論以連續
    犯，公訴意旨容有誤會，併此敘明。
  (五)爰審酌被告明知自己無能力投標、經營醫院，竟杜撰故事，
    先騙取具醫師資格之楊騏華等醫師為其背書，再利用伊等之
    之資歷及信譽騙取告訴人及被害人之信任，詐得之金額甚鉅
    ，雖於犯後已能坦承犯行，然仍未能妥善處理還款事宜，與
    告訴人及被害人達成和解，暨其犯罪動機、手段、生活狀況
    、智識程度等一切情狀，分別量處如主文所示之刑。
  (六)又被告所為上開犯行，犯罪之時間均在九十六年四月二十四
    日以前，所犯均符合中華民國九十六年罪犯減刑條例第二條
    所定之減刑條件，均應依該減刑條例第二條第一項第三款之
    規定，減其宣告刑二分之一，再依刑法第五十一條第五款規
    定，定其應執行之刑。
三、退併辦部分（臺灣高雄地方法院檢察署九十八年度偵緝字第
    二○四○號、第二○四一號）：
  (一)移送併辦意旨略以：被告甲○○意圖為自己或他人不法之所
    有，明知其無償債能力，亦無經營醫院之專才，且投標經營
    醫院並非易事，竟於九十五年一月起，以籌組醫院經營團隊
    ，將拍賣中之屏東潮州大順醫院買下並經營營利為由，連續
    向被害人李筱薇、丙○○遊說投資該醫院，並成為醫院股東
    ，使李筱薇等人陷於錯誤，而同意投資，李筱薇並交付支票
    一張（支票號碼：ＣＰ00000000，到期日：九十五
    年四月十一日，付款銀行：臺南區中小企業銀行高雄分行，
    金額：五百萬元）給甲○○，詐得五百萬元；丙○○匯款投
    資款項一百萬元給甲○○。嗣因甲○○避不見面，始發覺甲○○未辦理投標醫院與成立財團法人醫療團隊等情事，才知
    受騙。因認被告上開行為涉犯刑法第三百三十九條第一項之
    詐欺取財罪，與本案已論罪科刑之部分具有連續犯之關係，
    屬裁判上一罪，為法律上之同一案件，移請併案審理云云。
  (二)經查，本院認定被告所為上揭事實一、事實三佯以投資醫院
    之詐騙方式詐取金錢之行為終了時點，均已跨至刑法修正施
    行之九十五年七月一日以後，自難認其與移送併辦所載之被
    告犯行間，有何連續犯之裁判上一罪關係；況本件起訴部分
    ，本院業於九十八年十月五日言詞辯論終結，此有本院當日
    審判筆錄在卷可稽，而檢察官係於同年月十四日始移送併辦
    ，此有移送併辦公文上之本院收文戳在卷可佐，是就移送併
    辦部分，本院已無從併予審理，自應退回檢察官另為適法之
    處理，併此敘明。
據上論斷，應依刑事訴訟法第二百七十三條一第一項、第二百九
十九條第一項前段，刑法第二條第一項前段、第三百三十九條第
一項、第五十一條第五款，刑法施行法第一條之一，中華民國九
十六年罪犯減刑條例第二條第一項第三款、第七條、第十條第一
項，判決如主文。
本案經檢察官謝憲杰到庭執行職務。
中    華    民    國    98    年    10    月    26    日
                  刑事第九庭    法  官  張詩芸
以上正本證明與原本無異。
如不服本判決應於收受送達後10日內向本院提出上訴書狀，並應
敘述具體理由；其未敘述上訴理由者，應於上訴期間屆滿後20日
內向本院補提理由書（均須按他造當事人之人數附繕）「切勿逕
送上級法院」。
                                書記官  顏淑華
中    華    民    國    98    年    10    月    26    日
附表一
┌──────┬────────────────┐
│  日    期  │             金額               │
│            │          （新臺幣）            │
├──────┼────────────────┤
│95年3 月20日│                     1,000,000元│
├──────┼────────────────┤
│95年3 月25日│                       350,000元│
├──────┼────────────────┤
│95年5 月2 日│                       200,000元│
├──────┼────────────────┤
│95年6 月5 日│                       250,000元│
├──────┼────────────────┤
│95年7 月10日│                       360,000元│
├──────┼────────────────┤
│95年7 月20日│                       136,570元│
├──────┼────────────────┤
│95年7 月25日│                       290,000元│
├──────┼────────────────┤
│95年8 月10日│                       400,000元│
├──────┼────────────────┤
│95年8 月31日│                       280,000元│
├──────┼────────────────┤
│95年9 月25日│                       200,000元│
├──────┼────────────────┤
│95年9 月29日│                       195,000元│
├──────┼────────────────┤
│95年10月2 日│                     1,000,000元│
├──────┼────────────────┤
│95年11月3 日│                       195,000元│
├──────┼────────────────┤
│95年12月2 日│                       100,000元│
├──────┼────────────────┤
│95年12月14日│                       190,000元│
├──────┼────────────────┤
│95年12月31日│                       200,000元│
├──────┼────────────────┤
│  合    計  │                     5,346,570元│
└──────┴────────────────┘
附表二
┌──────┬──────┬────────────┐
│  日    期  │    金額    │      交 付 方 式       │
│            │ （新臺幣） │                        │
├──────┼──────┼────────────┤
│95年8 月24日│   395,336元│乙○○開立支票予甲○○  │
├──────┼──────┼────────────┤
│95年8 月24日│    80,000元│乙○○開立支票予甲○○  │
├──────┼──────┼────────────┤
│95年8 月30日│   350,000元│乙○○匯款至楊騏華設於臺│
│            │            │東區中小企業銀行股份有限│
│            │            │公司（已由荷商荷蘭銀行股│
│            │            │份有限公司概括承受）鳳山│
│            │            │分行帳戶（帳號：一四○一│
│            │            │000000000號），│
│            │            │再由楊騏華轉交甲○○    │
├──────┼──────┼────────────┤
│95年9 月1 日│    74,000元│乙○○交付現金予甲○○  │
├──────┼──────┼────────────┤
│95年9 月11日│   200,000元│乙○○匯款至甲○○設於陽│
│            │            │信商業銀行股份有限公司中│
│            │            │華分行帳戶（帳號：○六二│
│            │            │000000000號）  │
├──────┼──────┼────────────┤
│95年12月18日│   240,000元│乙○○匯款至甲○○設於陽│
│            │            │信商業銀行股份有限公司中│
│            │            │華分行帳戶（帳號：○六二│
│            │            │000000000號）  │
├──────┼──────┴────────────┤
│  合    計  │ 1,339,336元                          │
└──────┴───────────────────┘


司法院資訊處製作；財團法人民間司法改革基金會備份。
